【裁判字號】    97,消債更,547
【裁判日期】    981214
【裁判案由】    更生事件
【裁判全文】
臺灣士林地方法院民事裁定           97年度消債更字第547號
債  務  人  甲○○
代  理  人  乙○○
上列債務人聲請更生事件，本院裁定如下：
    主  文
債務人甲○○自中華民國九十八年十二月十八日下午五時起開始
更生程序。
司法事務官進行本件更生程序。
    理  由
一、按債務人與金融機構協商成立者，不得聲請更生或清算，但
    因不可歸責於己之事由，致履行顯有重大困難者，不在此限
    。本條例施行前，債務人依金融主管機關協調成立之中華民
    國銀行公會會員辦理消費金融案件無擔保債務協商機制與金
    融機構成立之協商，準用前項之規定，消費者債務清理條例
    第151 條第5 項、第6 項分別定有明文。次按，債務人不能
    清償債務或有不能清償之虞，且無擔保或無優先權之債務總
    額未逾新臺幣（下同）1,200 萬元者，於法院裁定開始清算
    程序或宣告破產前，得向法院聲請更生，觀諸消費者債務清
    理條例第3 條、第42條第1 項規定自明。又法院開始更生程
    序之裁定，應載明其年、月、日、時，並即時發生效力。法
    院開始更生或清算程序後，得命司法事務官進行更生或清算
    程序，必要時得選任律師、會計師或其他適當之自然人或法
    人一人為監督人或管理人，復為同條例第45條第1 項、第16
    條所明定。
二、聲請意旨略以：伊有不能清償債務情事，前曾於民國95年間
    依照中華民國銀行公會會員辦理消費金融案件無擔保債務協
    商機制請求共同協商債務清償方案，並協商成立，協商條件
    為每月還款1 萬775 元。然伊每月薪資僅約2 萬4,632 元，
    除自己生活所需外，尚有幼兒需受扶養，每月收入扣除協商
    金額後，不足支應每月生活必要支出，故伊確係因不可歸責
    於己，致履行協商條件顯有重大困難。且伊無擔保或無優先
    權之債務總額未逾1,200 萬元，復未經法院裁定開始清算程
    序或宣告破產，爰向本院聲請更生等語。
三、經查，債務人所主張之上開事實，業據提出中華民國銀行公
    會會員辦理消費金融案件無擔保債務協商機制還款計劃書（
    見本院卷第14頁）、財團法人金融聯合徵信中心當事人綜合
    信用報告之協商前置專用債權人清冊（見本院卷第15至18頁
    ）、債務人全戶戶籍謄本（見本院卷第20至21頁）、債務人
    勞工保險被保險人投保資料表（見本院卷第22至23頁）、債
    務人95至96年度綜合所得稅各類所得資料清單及財產歸屬資
    料清單（見本院卷第24至26頁）、應受扶養人生活支出單據
    （見本院卷第32至33頁）及債務人薪資單影本（見本院卷第
    34頁、第71頁）等為證，核閱屬實。且經本院依職權向最大
    債權金融機構國泰世華商業銀行股份有限公司（下稱國泰世
    華銀行）函查協商過程等情屬實，有國泰世華銀行97年8 月
    28日民事陳報狀在卷可考，堪認為真正。次查，依債務人薪
    資單影本所示，債務人每月薪資所得為2 萬6,000 元。是以
    內政部主計處公佈98年度臺北縣每人每月最低生活費1 萬79
    2 元觀之，債務人每月收入2 萬6,000 元，扣除協商金額1
    萬775 元後，僅所餘1 萬5,225 元，確不足以支應債務人及
    其幼女之最低生活必要支出，債務人主張其有不可歸責於己
    之事由，致履行協商條件顯有困難，當屬實在。此外，債務
    人復查無消費者債務清理條例第6 條第3 項、第8 條或第46
    條各款所定駁回更生聲請之事由存在，則債務人聲請更生，
    應屬有據。揆諸首開說明，應予開始更生程序，並命司法事
    務官進行本件更生程序，爰裁定如主文。
中    華    民    國    98    年    12    月    14    日
                  民事第三庭  法      官  張國勳
上為正本係照原本作成。
本件不得抗告。
中    華    民    國    98    年    12    月    14    日
                              書  記  官  朱亮彰


司法院資訊處製作；財團法人民間司法改革基金會備份。
